臺灣臺中地方法院交通事件裁定　　　　 96年度交聲字第963號
原處分機關　交通部公路總局臺中區監理所臺中市監理站
異　議　人
即受處分人　甲○○
上列受處分人因違反道路交通管理處罰條例案件，對於交通部公
路總局臺中區監理所臺中市監理站民國九十六年八月二十九日所
為之處分（裁監稽違字第裁六一─ＧＤ0000000號裁決書
）聲明異議，本院裁定如下：
    主    文
原處分關於甲○○酒精濃度超過規定標準，吊扣汽車駕駛執照十
二個月之處分撤銷。
上開撤銷部分，不罰。
    理    由
一、原處分機關交通部公路總局臺中區監理所臺中市監理站係以
    ：受處分人甲○○於民國九十六年五月十七日二十三時二十
    五分許，駕駛車牌號碼ＯＢＱ─○二七號重型機車，在臺中
    市○○路一○九號前，因汽車駕駛人酒精濃度超過規定標準
    （經酒精濃度檢測：○點八一ＭＧ／Ｌ）、領有小型車駕駛
    執照駕駛重型機器腳踏車，為臺中市警察局第一分局繼中派
    出所員警當場舉發，並經該所依道路交通管理處罰條例第三
    十五條第一項第一款、第二十二條第一項第四款之規定，分
    別裁處受處分人罰鍰新臺幣（下同）四萬五千元（酒駕部份
    罰鍰，依行政罰法第二十六條之規定，無須再繳納）、吊扣
    汽車駕駛執照十二個月、施以道安講習及罰鍰一千八百元。
二、受處分人甲○○聲明異議意旨略以：伊因騎機車酒駕遭臺中
    監理站吊扣駕駛執照一年，因伊工作需駕駛汽車，如汽車駕
    照遭吊扣，則伊將無以謀生，請求撤銷吊扣汽車駕駛執照之
    處分云云。
三、按汽車駕駛人，駕駛汽車經測試檢定酒精濃度超過規定標準
    之情形者，處新臺幣一萬五千元以上六萬元以下罰鍰，並當
    場移置保管其車輛及吊扣其駕駛執照一年，道路交通管理處
    罰條例第三十五條第一項第一款定有明文。又汽車駕駛人領
    有小型車駕駛執照，駕駛重型機器腳踏車，處新臺幣一千八
    百元以上三千六百元以下罰鍰，並禁止其駕駛，同法第二十
    二條第一項第四款亦定有明文。
四、經查：
(一)、九十四年十二月十四日修正前之道路交通管理處罰條例第六
    十八條固明定：「汽車駕駛人，因違反本條例及道路交通安
    全規則之規定，受吊扣或吊銷駕駛執照處分時，吊扣或吊銷
    其持有各級車類之駕駛執照」，惟此條文業經修正為：「汽
    車駕駛人，因違反本條例及道路交通安全規則之規定，受吊
    銷駕駛執照處分時，吊銷其持有各級車類之駕駛執照」，此
    一條文修正之原因乃係舊法將違法或違規駕駛人所持有各級
    車類之駕駛執照一併吊扣或吊銷失之過酷，影響人民工作及
    生活甚鉅，故依修正後道路交通管理處罰條例第六十八條之
    規定，受吊扣駕駛執照處分時，不再吊扣其持有各級車類之
    駕駛執照，僅於受吊銷駕駛執照處分時，始吊銷其持有各級
    車類之駕駛執照，而限縮原條文之適用範圍。申言之，如駕
    駛機車，而遇有吊扣其駕駛執照之違規，僅吊扣其機車駕駛
    執照，駕駛自用小客車遇有吊扣其駕駛執照之違規，僅吊扣
    其自用小客車駕駛執照，不得擴張解，再將各級車類之駕駛
    執照一併吊扣。而前開新修正條文，經總統於九十四年十二
    月十四日以華總一義字第○九四○○一九九三二一號令修正
    公布，並經行政院於九十五年二月二十七日以院臺交字第○
    九五○○八二八九八號令發布定九十五年三月一日起施行。
    本件異議人於九十六年五月十七日違規時，上開新修正之道
    路管理處罰條例第六十八條業已生效施行，自應適用修正後
    之規定。
(二)、受處分人甲○○於九十六年五月十七日二十三時二十五分許
    ，駕駛車牌號碼ＯＢＱ─○二七號重型機車，在臺中市○○
    路一○九號前，因汽車駕駛人酒精濃度超過規定標準（經酒
    精濃度檢測：○點八一ＭＧ／Ｌ）、領有小型車駕駛執照駕
    駛重型機器腳踏車，為臺中市警察局第一分局繼中派出所員
    警當場舉發等情，有臺中市警察局舉發違反道路交通管理事
    件通知單、交通部公路總局臺中區監理所臺中市○○○○○
    道路交通管理事件裁決書各一份在卷可稽，復為受處分人所
    不否認，堪可認定。又受處分人於本件違規時，並無重型機
    車駕駛執照，僅有小型車駕駛執照，而交通部公路總局臺中
    區監理所臺中市監理站上開裁決所指應吊扣之受處分人駕駛
    執照，係指受處分人之小型車駕駛執照，揆諸前揭說明，自
    不得於受處分人駕駛重型機車有違反道路交通管理處罰條例
    第三十五條第一項第一款規定之違規行為，進而吊扣受處分
    人其他各級駕駛執照，故受處分人此部分異議理由，自屬可
    採。
五、綜上所述，本件受處分人持有小型車駕駛執照駕駛重型機車
    時酒精濃度超過規定標準之違規行為，事證明確，足堪認定
    ，原處分機關就此部分認定應依道路交通管理處罰條例第三
    十五條第一項第一款裁處受處分人罰鍰四萬五千元，並施以
    道安講習，固無違誤，惟就裁處吊扣受處分人駕駛執照十二
    個月之裁罰部分，因受處分人未領有重型機車駕駛執照，而
    無從予吊扣；又因其本件係駕駛重型機車違規，依現行道路
    交通管理處罰條例第六十八條規定，不得吊扣其現尚有效之
    其他各級駕駛執照。本件受處分人前開所辯，尚非全然無據
    ，原處分機關未審酌及此，逕為裁罰，即難認為允當，從而
    ，本件異議為有理由，爰撤銷吊扣汽車駕駛執照十二個月之
    處分撤銷，並就此部分另為不罰之諭知。
六、至於受處分人另有持汽車駕照駕駛重型機車之違規行為，該
    行為仍該當於道路交通管理處罰條例第二十二條第一項第四
    款領有小型車駕駛執照，駕駛重型機器腳踏車之違規情事，
    不在一事不二罰之範圍內，就此部分原處分機關依法裁處，
    則屬適法，受處分人亦未就此部分聲明異議，本院自無庸另
    為裁處，併予敘明。
七、據上論斷，應依道路交通管理處罰條例第八十七條第二項、
    道路交通案件處理辦法第二十條，裁定如主文。
中　　華　　民　　國　　96　　年　　11　　月　　6 　　日
                  交通法庭    法　官  劉逸成
以上正本證明與原本無異。
如不服本裁定，應於收受送達後5 日內向本院提出抗告狀。
中　　華　　民　　國　　96　　年　　11　　月　　6 　　日
                              書記官  高勳楠
